【裁判字號】    97,簡上,204
【裁判日期】    980304
【裁判案由】    詐欺
【裁判全文】
臺灣新竹地方法院刑事判決             97年度簡上字第204號
上  訴  人  臺灣新竹地方法院檢察署檢察官
被      告  丙○○
                      弄8號5樓
上列被告因詐欺案件，不服本院簡易庭97年度竹簡字第447號，
中華民國97年8月15日第一審簡易判決（聲請簡易判決處刑書案
號：97年度偵字第335、787、1153號），提起上訴，本院判決如
下：
    主  文
上訴駁回。
    事  實
一、丙○○前因竊盜案件，經本院於民國96年3月30日以96年度
    竹簡字第359號判決判處有期徒刑2月，於96年5月1日確定，
    嗣經本院於96年8月24日以96年度聲減字第1067號裁定減刑
    為有期徒刑1月，而於96年10月8日易科罰金執行完畢。詎其
    仍不知悔改，明知邇來詐騙歪風猖狂，詐騙集團多利用他人
    所申辦之金融機構帳戶（俗稱人頭帳戶），誘使被害人將現
    金轉入該集團所使用之人頭帳戶後，再層層轉領以逃避追緝
    ，故其可預見將自己之金融機構帳戶提供予陌生人使用，可
    能成為詐騙集團使用之犯罪工具，竟因缺錢花用，基於幫助
    他人詐欺之不確定故意，於96年11月中旬某日，在位於新竹
    市○○路163號1樓之安泰商業銀行新竹分行（下稱安泰商銀
    ）前，將其申請開設之安泰商銀、帳號00000000000000號帳
    戶及臺灣郵政股份有限公司新竹西大路郵局（下稱郵局）、
    帳號00000000000000號之存摺、提款卡及密碼，交付予友人
    丁○○（未據檢察官起訴）所介紹姓名年籍不詳綽號「和尚
    」之成年男子指派而來之人。嗣詐欺集團成員取得丙○○前
    開帳戶存摺、提款卡、密碼後，分別為下列之詐欺行為：
  (一)自稱網路購物賣家之不詳詐欺集團成員於96年11月14日晚上
    6時10分許，撥打電話向甲○○訛稱其前於網路購物時，誤
    植按月自動扣款設定，要求甲○○告知其郵局提款卡背面之
    電話號碼，旋另名自稱郵局林主任之詐欺集團成員亦撥打電
    話予甲○○，指示其至金融機構自動櫃員機操作取消按月自
    動轉帳設定，致甲○○陷於錯誤，於同日晚上8時21分許，
    前往某郵局，以自動櫃員機自其郵局竹山分行帳戶內轉帳新
    臺幣（下同）21,166元（聲請簡易判決處刑書贅載另1筆款
    項29,987元）至丙○○上開郵局帳戶內。
  (二)自稱網路購物賣家之不詳詐欺集團成員於96年11月14日晚上
    7時許，撥打電話向戊○○佯稱其前於網路購物時，誤設定
    為約定帳戶，須依指示至金融機構自動櫃員機操作解除云云
    ，致戊○○誤信為真，依指示於同日晚上7時23分許，至某
    郵局之自動櫃員機轉帳29,987元（聲請書贅載另1筆款項29,
    987元）至丙○○上開郵局帳戶內。
  (三)自稱網路購物賣家之不詳詐欺集團成員於96年11月14日晚上
    7時55分許，以電話向壬○○詐稱其前於網路購物時，誤植
    自動分期扣款設定，須依指示至金融機構自動櫃員機操作取
    消，旋另名自稱郵局人員之詐欺集團成員亦撥打電話予壬○○要求其自郵局解除自動分期扣款設定，致壬○○陷於錯誤
    ，前往高雄市○○區○○路、苓雅路口之郵局，依指示於同
    日晚上9時10分許，以郵局自動櫃員機轉帳22,018元至丙○○上開郵局帳戶內。
  (四)自稱網路購物賣家之不詳詐欺集團成員於96年11月14日，撥
    打電話予辛○○訛稱其前於網路購物時，誤植分期扣款設定
    ，須依指示至金融機構自動櫃員機操作取消云云，致辛○○
    誤信為真，於同日晚上8時26分許，前往臺北市○○路郵局
    ，以自動櫃員機自其華南商業銀行帳戶內轉帳2,179元至丙○○上開郵局帳戶內。
  (五)自稱網路購物賣家之不詳詐欺集團成員於96年11月14日晚上
    ，以電話向己○○佯稱其前於網路購物時金額有問題，須依
    指示至金融機構自動櫃員機操作更新云云，致己○○陷於錯
    誤，於同日晚上8時24分許，前往某郵局，以自動櫃員機轉
    帳27,161元至丙○○上開郵局帳戶內。
  (六)自稱網路購物賣家之不詳詐欺集團成員於96年11月15日下午
    5時57分許，撥打電話向庚○○騙稱其前於網路購物時，誤
    植自動扣款設定，須依指示至金融機構自動櫃員機操作取消
    ，要求告知其中國信託商業銀行服務電話，旋另名自稱中國
    信託商業銀行班主任之江姓詐欺集團成員亦致電予庚○○，
    要求其前往該銀行之自動櫃員機操作取消設定，致庚○○誤
    信為真，依指示於同日晚上6時5分、6時32分許，前往某郵
    局，以自動櫃員機分別轉帳29,987元及29,987元至丙○○上
    開安泰商銀（聲請簡易判決處刑書誤載為郵局）帳戶內。
  (七)自稱網路購物賣家之不詳詐欺集團成員於96年11月15日下午
    5時36分許，致電予乙○○訛稱其前於網路購物時，誤設為
    約定帳戶，須依指示至金融機構自動櫃員機操作解除，旋另
    名自稱國泰世華商業銀行值班主任之詐欺集團成員亦撥打電
    話予乙○○，要求其前往前往自動櫃員機解除設定，致乙○○陷於錯誤，於同日晚上6時9分許，前往臺北縣新店市○○
    路25 3號之中正郵局，以自動櫃員機轉帳10,057元至丙○○
    上開安泰商銀帳戶內。
    甲○○、戊○○、壬○○、辛○○、己○○、庚○○、乙○○等人轉帳後均查覺受騙報警處理，始循線查知上情。
二、案經新竹市警察局移送及新竹市警察局第三分局報請臺灣新
    竹地方法院檢察署檢察官偵查聲請簡易判決處刑。
    理  由
一、按被告以外之人於審判外之言詞或書面陳述，除法律另有規
    定者外，不得作為證據，刑事訴訟法第159條第1項固有明文
    規定。另被告以外之人於審判外之陳述，雖不符刑事訴訟法
    第159條之1至之4之規定，惟經當事人於審判程序同意作為
    證據，法院審酌該言詞陳述或書面陳述作成時之情況，認為
    適當者，亦得為證據，復為同法第159條之5第1項所明定。
    本案證人即被害人甲○○、戊○○、壬○○、辛○○、己○○、庚○○、乙○○警詢中之陳述，業經被告丙○○同意援
    引作為證據，本院審酌後亦認為適當，故其等於審判外之陳
    述，自得作為本案之證據。再者，本案認定事實所引用之文
    書證據，並無證據證明係公務員違背法定程序所取得，亦無
    刑事訴訟法第159條之4之顯有不可信之情況與不得作為證據
    之情形，本院斟酌本案卷內之證據並非非法取得，亦無證明
    力明顯過低之情形，且經本院於審判期日依法進行證據之調
    查、辯論，被告於訴訟上之程序權，已受保障，前揭各該證
    據，均得採為證據，先予敘明。
二、上揭事實，業據被告丙○○於警偵訊及本院審理時坦認不諱
    （見97年度偵字第335號卷第4-5、70-71頁、本院97年度簡
    上字第204號卷第124頁反面、130頁反面至131頁），並有臺
    灣郵政股份有限公司新竹郵局檢送被告之帳戶開戶資料及查
    詢帳戶最近交易資料（見同上偵卷第8-10頁）、安泰商業銀
    行新竹分行檢送被告之帳戶開戶資料及存款往來對帳單（見
    同上偵卷第11-13頁）在卷可稽，此外，復有以下之事證足
    資佐證：
  (一)被害人甲○○部分：
    證人甲○○警詢中之證詞（見同上偵卷第42-43頁）及其內
    政部警政署反詐騙案件紀錄表、自動櫃員機交易明細表、受
    理刑事案件報案三聯單（見同上偵卷第41、44-46頁）。
  (二)被害人戊○○部分：
    證人戊○○警詢中之證詞（見同上偵卷第37-38頁）及其內
    政部警政署反詐騙案件紀錄表、自動櫃員機交易明細表、受
    理刑事案件報案三聯單（見同上偵卷第36、39-40頁）
  (三)被害人壬○○部分：
    證人壬○○警詢中之證詞（見97年度偵字第1153號卷第5-6
    頁）及其自動櫃員機交易明細表、內政部警政署反詐騙案件
    紀錄表、受理詐騙帳戶通報警示簡便格式表、受理刑事案件
    報案三聯單（見97年度偵字第1153號卷第7、16-18、22頁）
  (四)被害人辛○○部分：
    證人辛○○警詢中之證詞（見97年度偵字第335號卷第27-28
    頁）及其內政部警政署反詐騙諮詢專線紀錄表、自動櫃員機
    交易明細表、受理刑事案件報案三聯單（見同上偵卷第26、
    29-30頁）。
  (五)被害人己○○部分：
    證人己○○警詢中之證詞（見同上偵卷第32-33頁）及其內
    政部警政署反詐騙案件紀錄表、自動櫃員機交易明細表、受
    理刑事案件報案三聯單、內政部警政署反詐騙諮詢專線紀錄
    表、受理詐騙帳戶通報警示簡便格式表、詐騙帳戶通報警示
    詐騙電話斷話案件報告表、受理各類案件紀錄表（見同上偵
    卷第31、34-35頁、97年度偵字第787號卷第7、15-18頁）
  (六)被害人庚○○部分：
    證人庚○○警詢中之證詞（見97年度偵字第335號卷第15-18
    頁）及其內政部警政署反詐騙案件紀錄表、自動櫃員機交易
    明細表、受理刑事案件報案三聯單（見同上偵卷第14、19-2
    0頁）。
  (七)被害人乙○○部分：
    證人乙○○警詢中之證詞（見同上偵卷第22-23頁）及其內
    政部警政署反詐騙案件紀錄表、自動櫃員機儲戶交易明細表
    、受理刑事報案三聯單（見同上偵卷第21、24-25頁）。
  綜上所述，被告自白核與事實相符，本案事證明確，其幫助詐
  欺取財犯行堪以認定，應依法論科。
三、核被告所為，係犯刑法第339條第1項、第30條之幫助詐欺取
    財罪。其以一交付上開郵局及安泰商銀之帳戶存摺、提款卡
    及密碼行為幫助詐欺數名被害人，為同種想像競合犯。被告
    前因竊盜案件，經本院於96年3月30日以96年度竹簡字第359
    號判決判處有期徒刑2月，於96年5月1日確定，嗣經本院於9
    6年8月24日以96年度聲減字第1067號裁定減刑為有期徒刑1
    月，而於96年10月8日易科罰金執行完畢，有臺灣高等法院
    被告前案紀錄表在卷可按，其於徒刑之執行完畢，5年以內
    皆故意再犯有期徒刑以上之幫助詐欺罪，為累犯，應依刑法
    第47條第1項之規定加重其刑。另被告以幫助之犯意為之，
    應依正犯之刑減輕之，並依法先加後減。原審依刑法第339
    條第1項、第30條第1項前段、第2項、第47條第1項、第41條
    第1項前段，刑法施行法第1條之1第1項、第2項前段之規定
    ，並審酌被告僅因貪圖小利即交付帳戶存摺、提款卡及密碼
    資料予他人，充作轉向他人詐欺取財之工具，非但徒增被害
    人尋求救濟之困難，亦使詐騙集團得以順遂詐欺取財犯行，
    犯罪後坦承犯行，並其犯罪手段、生活狀況、智識程度等一
    切情狀，量處有期徒刑4月，如易科罰金，以新臺幣1千元折
    算1日，認事用法，均無違誤，且依聲請簡易判決處刑書所
    載之求刑，量處有期徒刑4月，被告復已與被害人庚○○達
    成調解，另被害人戊○○因遭詐騙訴請被告損害賠償案件，
    復經本院民事庭於97年11月19日以97年度竹小字第505號判
    決勝訴，有本院97年度竹小調字第689號調解筆錄、97年度
    竹小字第505號民事小額判決附卷可稽（見本院97年度簡上
    字第204號卷第120-121、117-119頁），堪認原判決量刑應
    屬妥適，檢察官上訴認量刑過輕，並無理由，應予駁回。
據上論斷，應依刑事訴訟法第455條之1第1項、第3項、第368條
，判決如主文。
本案經檢察官張嘉宏到庭執行職務
中    華    民    國    98    年     3     月    4    日
                  刑事第六庭  審判長法  官  遲中慧
                                    法  官  黃美盈
                                    法  官  吳靜怡
以上正本證明與原本無異。
如不服本判決，應於送達後10日內向本院提出上訴狀。
中    華    民    國    98    年     3     月    4    日
                                    書記官  黃詩傑
附錄本案論罪科刑法條全文
中華民國刑法第339條（普通詐欺罪）
意圖為自己或第三人不法之所有，以詐術使人將本人或第三人之
物交付者，處5年以下有期徒刑、拘役或科或併科1千元以下罰金
。
以前項方法得財產上不法之利益或使第三人得之者，亦同。
前二項之未遂犯罰之。


司法院資訊處製作；財團法人民間司法改革基金會備份。
